【裁判字號】    96,訴,1853
【裁判日期】    970820
【裁判案由】    返還車位
【裁判全文】
臺灣桃園地方法院民事判決              96年度訴字第1853號
原      告  戊○○
訴訟代理人  陳志勇律師
複  代理人  楊逸民律師
參  加  人  甲○○
被      告  丙○○
                        之3
訴訟代理人  丁○○
            乙○○
上列當事人間請求返還車位事件，於民國97年7 月30日辯論終結
，本院判決如下：
    主  文
原告之訴及假執行之聲請均駁回。
訴訟費用由原告負擔，參加費用由參加人負擔。
    事實及理由
壹、程序方面：
一、按就兩造之訴訟有法律上利害關係之第三人，為輔助一造起
    見，於該訴訟繫屬中，得為參加、當事人得於訴訟繫屬中，
    將訴訟告知因自己敗訴而有法律上利害關係之第三人，民事
    訴訟法第58條第1 項、第65條第1 項定有明文。原告於民國
    96年12月12日具狀以該坐落於桃園縣龜山鄉○○段216 地號
    土地地下二樓編號第81號停車位（下稱系爭停車位）係向訴
    外人甲○○所購買，現該車位遭他人主張權利而占用，則甲
    ○○應為法律上利害關係之人，為此聲請告知訴訟，並經本
    院依法將各該書狀送達於受告知人甲○○，受告知人亦於97
    年4 月18日到庭參加訴訟（本院卷第69頁），先予敘明。
二、第按訴狀送達後，原告不得將原訴變更或追加，但擴張或減
    縮應受判決事項之聲明者，不在此限，民事訴訟法第255 條
    但書第1 項第3 款定有明文。本件原告起訴時聲明：被告應
    返還系爭停車位，並自93年4 月15日起至返還系爭停車位之
    日止，按月給付原告新台幣（下同）3,000 元。嗣於97年6
    月26日具狀就上開按月給付部分之請求金額變更為2,000 元
    （本院卷第99頁）。經核屬減縮應受判決事項之聲明，應予
    准許，併予敘明。
貳、實體方面
一、原告起訴主張：原告於89年3 月30日經由訴外人即房屋仲介
    黃靖雯、沈文守向參加人甲○○購買坐落於桃園縣龜山鄉○
    ○段216 地號土地上之建號為同段555 號、門牌號碼為桃園
    縣龜山鄉○○○街96號5 樓之房屋（下稱原告所有房屋）及
    系爭停車位，並於89年4 月19日辦理所有權移轉登記完畢，
    參加人甲○○即將上開房屋及系爭停車位點交予原告占有使
    用。詎料於93年1 月間，被告即向原告表示其因購得坐落於
    同段土地上之建號為同段567 號、門牌號碼為桃園縣龜山鄉
    ○○○街98號8 樓之房屋（下稱被告所有房屋），而一併購
    得系爭停車位，被告即自93年4 月15日起占用系爭停車位。
    按所有人對於無權占有或侵奪其所有物者，得請求返還之。
    對於妨害其所有權者，得請求除去之。民法第767 條前段、
    中段定有明文。又占有人，其占有被侵奪者，得請求返還其
    占有物；占有被妨害者，得請求除去其妨害。民法第962 條
    前段、中段亦有明文。原告為系爭車位之所有權人，且為占
    有人，自得本於所有權人、占有人之地位請求被告返還系爭
    停車位。又按無法律上之原因而受有利益，致他人受有損害
    者，應返還其利益。民法第179 條定有明文。查系爭停車位
    之租金行情為每月2,000 元，被告自93年4 月15日起即無權
    占有系爭停車位迄今，原告自得向被告請求返還相當於租金
    之不當得利。並聲明：被告應將系爭停車位返還原告，並自
    93年4 月15日起至返還系爭停車位之日止，按月給付原告2,
    000元。原告願供擔保請准宣告假執行。
二、被告則以：被告於93年4 月7 日向訴外人己○○購得被告所
    有房屋及地下二樓編號第80號、第81號（即系爭停車位）停
    車位，且經己○○點交使用系爭停車位。又依建商宇敦建設
    股份有限公司（下稱宇敦建設公司）最初出售予訴外人吳祚
    欽之「房屋土地預定買賣契約書」，被告所購買之上開房屋
    本即配有地下二樓編號第80號及系爭停車位。再由上開房屋
    共同使用部分即同段第533 、534 建號之持分，以被告之持
    分計算後，亦顯示被告擁有2 個停車位。據上，被告自屬有
    權使用系爭停車位。原告自始未能證明其為系爭停車位之所
    有權人，且被告自93年4 月15日即占有使用系爭停車位，原
    告遲至96年間始為本件起訴，已逾民法第963 條1 年之時效
    消滅規定，自不得請求返還占有。是原告依所有權人、占有
    人之物上請求權，請求被告返還並無理由，其請求不當得利
    亦屬無據。並聲明：原告之訴駁回，如受不利益判決，願供
    擔保請求免予宣告假執行。
三、參加人則以：系爭停車位係伊出售予原告，當時係委託仲介
    沈文守辦理等語。
四、兩造不爭執事項
  (一)原告於89年3 月30日向參加人甲○○購得坐落於桃園縣龜山
    鄉○○段216 地號土地上之建號為同段555 號、門牌號碼為
    桃園縣龜山鄉○○○街96號5 樓之房屋，及共同使用部分即
    桃園縣龜山鄉○○段533 、534 建號持分127/10000 、361/
    10000 ，並於89年4 月19日辦理所有權移轉登記完畢，參加
    人甲○○即將上開房屋及系爭停車位點交予原告占有使用（
    本院卷第9 頁以下之不動產買賣契約書、第12頁之建物所有
    權狀、第28-31 頁之土地及建物登記謄本、第69頁之參加人
    陳述、第78頁以下證人沈文守之證述）。
  (二)訴外人己○○於92年12月30日經本院90年度執字第16053 號
    清償債務事件，債權人台灣中小企業銀行股份有限公司（下
    稱台灣中小企銀）聲請強制執行之拍賣程序，購得原所有權
    人為訴外人吳祚欽、坐落於桃園縣龜山鄉○○段216 地號土
    地上之建號為同段567 號、門牌號碼為桃園縣龜山鄉○○○
    街98號8 樓之房屋，及共同使用部分即桃園縣龜山鄉○○段
    533 、534 建號持分213/10000 、335/10000 。嗣被告於93
    年4 月7 日向訴外人己○○購買上開房屋及共同使用部分，
    並於93年4 月15日起占有使用系爭停車位（本院卷第30-34
    頁之土地及建物登記謄本、第37-42 頁之不動產買賣契約書
    、第49 -50頁之土地及建物所有權狀、第14-15 頁之照片、
    第94頁以下證人己○○之證述、本院90年度執字第16053 號
    清償債務事件卷宗）。
  (三)兩造為公寓大廈區分所有權人，系爭停車位係屬桃園縣龜山
    鄉○○段533 、534 建號，為兩造上開所有房屋之共同使用
    部分。
五、得心證之理由
  (一)按各共有人對於無權占有或侵奪共有物者，請求返還共有物
    之訴，依民法第821 條但書之規定，應求為命被告向共有人
    全體返還共有物之判決，其請求僅向自己返還者，應將其訴
    駁回（最高法院37年上字第6703號判例意旨參照）。查系爭
    停車位係屬桃園縣龜山鄉○○段533 、534 建號，為兩造上
    開所有房屋之共同使用部分，業如前述，是系爭停車位所有
    權即應為兩造與其他該共同使用部分之所有權人所共有，而
    非由原告單獨所有之物，揆諸上述，原告僅請求被告向其返
    還，應予以駁回。至按公寓大廈區分所有權人共有之共用部
    分設置之停車場，如有分管之特約，區分所有權人將其分管
    停車位相對應之共用部分之應有部分移轉所有權予他區分所
    有權人，其分管契約對於受讓人繼續存在；該受讓人嗣將其
    專有部分所有權移轉於他人，依公寓大廈管理條例第4 條第
    2 項規定，其所屬共用部分之應有部分應隨同移轉，縱就與
    其分管停車位相對應之共用部分之應有部分未辦理所有權移
    轉登記，亦應認其已歸該他人取得所有權，繼受分管契約。
    而共有人就共有物分管之部分，有單獨之管理權，對於無權
    占有或侵奪共有物者，得為自己之利益，為回復共有物之請
    求，無民法第821 條但書規定之適用（最高法院91年度台上
    字第242 號判決意旨參照）。惟按當事人主張有利於己之事
    實者，就其事實有舉證之責任。民事訴訟法第277 條前段定
    有明文。查原告未能舉證證明系爭停車位之共有人間就系爭
    停車位定有分管契約此一有利於己之事實，自難為原告有利
    之認定。是原告本於所有權人訴請被告返還系爭停車位，即
    屬於法不合，不應准許。
  (二)又按占有人其占有被侵奪者，得請求返還其占有物，是項返
    還請求權，依民法第962 條及第963 條之規定，自被侵奪後
    1 年間不行使而消滅。查原告於89年4 月19日起占有使用系
    爭停車位，嗣於93年4 月15日起即改由被告占有使用系爭停
    車位等情，為兩造所不爭執，而本件原告於96年11月12日始
    為本件起訴，有本院收文章所載日期在卷可稽，即被告占有
    使用系爭停車位已有3 年餘，被告抗辯原告主張之占有人物
    上請求權已逾時效而消滅，即屬有據，原告自不得依此請求
    被告返還系爭停車位。
  (三)又按不當得利返還請求權，以無法律上原因而受有利益為其
    成立要件之一，故主張此項請求權成立之原告，應就被告無
    法律上之原因而受有利益，原告受有損害之事實，負舉證責
    任（最高法院77年度台上字第1756號判決意旨參照）。查被
    告所有房屋係向訴外人己○○所購得，而己○○則係於92年
    12月30日經本院90年度執字第16053 號清償債務事件、債權
    人台灣中小企銀強制執行事件之拍賣程序購得，原所有權人
    為訴外人吳祚欽等情，業如前述，被告復提出「房屋土地預
    定買賣契約書」（本院卷第44頁以下），抗辯訴外人吳祚欽
    前向宇敦建設股份有限公司購買上開房屋時，即同時約定得
    以使用系爭停車位，又經證人己○○證稱該「房屋土地預定
    買賣契約書」係台灣中小企銀於上開房屋拍賣時所出具，用
    以證明購買上開房屋得以使用系爭停車位等語（本院卷第95
    頁），復觀諸該「房屋土地預定買賣契約」上所蓋用之訴外
    人吳祚欽印章，與訴外人吳祚欽前就上開房屋設定抵押權予
    台灣中小企銀書立之「土地建築物抵押權設定契約書」上所
    留存之印文，兩相對照應屬相同，則依上開事證以觀，自堪
    認該「房屋土地預定買賣契約書」為真正。原告雖以該契約
    書為影本而否認其真正，惟未能提出何反證，洵無足採。據
    上，原告未能舉證被告占有系爭停車位係無法律上之原因而
    受有利益，被告又已提出相關事證以證明其有權占有系爭停
    車位，揆諸前述，即難為有利原告之認定，原告執以請求被
    告返還使用系爭停車位之不當得利，應屬無據。
六、從而，原告依民法第767 條、第962 條、第179 條之規定，
    請求被告返還系爭停車位，並按月返還相當於租金之不當得
    利，為無理由，不應准許。原告之訴既經駁回，其假執行之
    聲請，亦失所附麗，應併予駁回。
七、本件事證已臻明確，兩造其餘攻擊防禦方法及所提證據，核
    與本件判決結果不生影響，爰不另一一論述，併予敘明。
八、結論：本件原告之訴為無理由，依民事訴訟法第78條，判決
    如主文。
中    華    民    國    97    年    8     月    20    日
                  民事第一庭    法  官  陳雪玉
如對本判決上訴，須於判決送達後20日內向本院提出上訴狀。
以上正本與原本無異。
中    華    民    國    97    年    8     月    25    日
                                書記官   吳瓊英


司法院資訊處製作；財團法人民間司法改革基金會備份。
